---
title: "Lab 02 - Plastic waste"
author: "Aurélie Cyr"
date: "15/09/25"
output: github_document
---

## Chargement des packages et des données

```{r load-packages, message=FALSE}
library(tidyverse) 
library(ggplot2)
```

```{r load-data, message=FALSE}
plastic_waste <- read_csv("data/plastic-waste.csv")
```

Commençons par filtrer les données pour retirer le point représenté par Trinité et Tobago (TTO) qui est un outlier.

```{r filter-data, message=FALSE}
plastic_waste <- plastic_waste %>%
  filter(plastic_waste_per_cap < 3.5)
```

```{r}
glimpse(plastic_waste)
```

## Exercices

### Exercise 1

```{r plastic-waste-continent}
ggplot(plastic_waste, aes(x = plastic_waste_per_cap)) +
  geom_histogram(binwidth = 0.2) +
  facet_wrap(~continent) +
  labs(
    title = "Quantité de déchets plastiques par personne selon le continent",
    x = "Nombre de déchets plastiques par habitant", 
    y = "Nombre de pays")
```

### Exercise 2

```{r plastic-waste-density}
ggplot(plastic_waste, aes(x = plastic_waste_per_cap, fill = continent, color = continent)) +
  geom_density(alpha = 0.5) +
  labs(
    title = "Quantité de déchets plastiques par personne selon le continent" ,
    x = "Nombre de déchets plastiques par habitant",
    y = "Densité"
  )
```

Les réglages de couleur sont dans le aes() car ils sont associés à une variable en particulier, chaque variable doit avoir une couleur différente. Au contraire, les réglages de transparence sont dans le geom_density() car celui-ci s'applique à toutes les variables.

### Exercise 3

Boxplot:

```{r plastic-waste-boxplot}
ggplot(plastic_waste, aes( x = continent, y = plastic_waste_per_cap)) +
  geom_boxplot() +
  labs(
    title = "Quantité de déchets plastiques par personne selon le continent",
    x = "Continent",
    y = "Nombre de déchets plastiques par habitant"
  )
```

Violin plot:

```{r plastic-waste-violin}
ggplot(plastic_waste, aes( x = continent, y = plastic_waste_per_cap)) +
  geom_violin() +
  labs(
    title = "Quantité de déchets plastiques par personne selon le continent",
    x = "Continent",
    y = "Nombre de déchets plastiques par habitant"
  )
```

Le violin plot permet de voir la répartition exacte des données alors que le box plot permet de voir la médiane et les valeurs extrème sans voir la répartition des données.

### Exercise 4


```{r plastic-waste-mismanaged}
ggplot(plastic_waste, aes(x = plastic_waste_per_cap, y = mismanaged_plastic_waste_per_cap, color = continent)) +
  geom_point() +
  labs(
    title = "Quantité de déchets par habitant vs quantité de déchets mal géré par habitant",
    x = "Quantité de déchets par habitant",
    y = "Quantité de déchets mal géré par habitant"
    )
```

Quand la quantité de déchet par personne augmente, la quantité de déchets mal gérés a tendance à augmenter.La relation n'est pas linéaire, certains pays produisent beaucoup de déchets mais ont une bonne gestion alors que certains pays produisent peu de déchets mais ont une mauvaise gestion. Les continents avec une majorité de pays développés produisent plus de déchets mais ont tendances à avoir une meilleure gestion alors que, les continents avec une majorité de pays sous-développés ont une moins grande production de déchets par personne mais ont une moins bonne gestion.

### Exercise 5


```{r plastic-waste-population-total}
ggplot(plastic_waste, aes(x = plastic_waste_per_cap, y = total_pop)) +
  geom_point() +
  labs(
    title = "Quantité de déchets par habitants vs Population totale",
    x = "Quantité de déchets par habitants",
    y = "Population totale"
  )
```

```{r plastic-waste-population-coastal}
ggplot(plastic_waste, aes(x = plastic_waste_per_cap, y = coastal_pop)) +
  geom_point() +
  labs(
    title = "Quantité de déchets par habitants vs Population côtière",
    x = "Quantité de déchets par habitants",
    y = "Population côtière"
  )
```

Les pays avec une plus grande population côtière ont moins de déchets par habitants que la majorité des pays.

## Conclusion

Recréez la visualisation:

```{r recreate-viz}

plastic_waste_coastal <- plastic_waste %>% 
  mutate(coastal_pop_prop = coastal_pop / total_pop) %>%
  filter(plastic_waste_per_cap < 3)

ggplot(plastic_waste_coastal, aes(x = coastal_pop_prop,
                                  y = plastic_waste_per_cap, 
                                  color = continent)) +
  geom_point() +
  geom_smooth(se = TRUE,
              color = "black") +
  labs(
    title = "Quantité de déchets plastiques vs Proportion de la population côtière", 
    subtitle = "Selon le continent", 
    x = "Proportion de la population côtière (Coastal/total population", 
    y = "Nombre de déchets plastiques par habitant")
